【裁判字號】    89,訴,271
【裁判日期】    890808
【裁判案由】    偽造文書等
【裁判全文】
臺灣士林地方法院刑事判決                          八十九年度訴字第二七一號
    公  訴  人  臺灣士林地方法院檢察署檢察官
    被      告  乙○○
右列被告因偽造文書等案件，經檢察官提起公訴（八十九年度偵字第四三五號），本
院判決如左：
    主  文
乙○○意圖為自己不法之所有，而侵占遺失物，處罰金貳仟元，如易服勞役以參佰元
折算壹日。又行使偽造私文書，足以生損害於他人，處有期徒刑伍月。均緩刑參年。
台灣大哥大股份有限公司行動電話服務申請書及同意書上所偽造之「甲○○」署押各
貳枚沒收之。
    事  實
一、乙○○於民國八十八年九月間某日，在臺北縣汐止市○○街上某處，拾獲甲○○
    所遺失之國民身分證（身分證統一編號：Ｚ000000000號）一張，明知
    該國民身分證係離甲○○所持有之遺失物，竟意圖為自己不法之所有，將之侵占
    入己。又於八十八年十一月五日，持該張國民身分證，至臺北市○○區○○街七
    二號之「全方位電話通訊行」，接續以甲○○名義在臺灣大哥大股份有限公司行
    動電話服務申請書、同意書上偽造「甲○○」署押四枚，及虛偽填載不實之戶籍
    地址、電話等資料，並提出該偽造之申請書及同意書，持向「全方位電話通訊行
    」行使，申請台灣大哥大股份有限公司之行動電話號碼：0000000000
    號之ＳＩＭ卡一張，足生損害於甲○○及台灣大哥大股份有限公司對於電話用戶
    管理之正確信。復基於概括之犯意，意圖為自己不法之利益，自八十八年十一月
    五日起至同年十二月六日止，連續使用前開ＳＩＭ卡之門號，使台灣大哥大股份
    有限公司陷於錯誤，誤以為申請人係將確實繳付電信費用，而提供該電話之通訊
    服務，共獲取不法利益計新台幣（下同）三萬八千九百零五元。嗣於八十八年十
    二月十六日晚上十一時三十分許，在臺北市○○區○○路二七三巷六號五樓「千
    賓賓館」五一七室內，經警臨檢查獲，並扣得前開甲○○國民身分證及ＳＩＭ卡
    各一張。
二、案經臺北市政府警察局內湖分局報請臺灣士林地方法院檢察署檢察官偵查起訴。
    理  由
一、訊據被告乙○○對於右開拾獲甲○○之國民身分證而侵占入己之事實坦承不諱，
    核與被害人甲○○於警訊中指訴情節相符，並有甲○○國民身分證一張扣案可資
    佐憑，事證明確，被告侵占遺失物之犯行堪以認定。
二、又訊據被告除對於詐欺得利之部分予以否認並辯稱：伊有繳付電話費之意思，是
    因為被警察查獲才來不及付錢云云外，對於冒用甲○○名義至「全方位電話通訊
    行」填寫申請書、同意書進而偽冒其名義提出申請行動電話ＳＩＭ卡使用之情，
    均供認不諱。但查被告積欠電信費用三萬八千九百零五元未繳之事實，業據其於
    警訊及偵審中供認屬實，諸如：「（問：你申請台灣大哥大‧‧‧ＳＩＭ卡帳單
    地址寄何處？）答：我忘記了，不知道寄在哪裡，因為當時我申請帳單地址隨便
    亂寫，所以到現在我都不記得。」（見偵查卷第十六頁）、「（問：為何使用別
    人的名字申請？）答：我是聽別人說，若用別人名義辦，或許可以不用繳，‧‧
    ‧」（見本院八十九年七月十八日審理筆錄）等語，而被告於短短一月餘之期間
    ，即撥打該門號行動電話資費達三萬八千九百零五元，此有台灣大哥大股份有限
    公司八九年一月二十一日欠費傳真函一份附卷可稽，徵以被告自承擔任油漆工平
    均月入一萬五千餘元，焉有能力負擔高達近四萬元之電話費？足見被告確有詐欺
    之犯意甚明，所辯應屬臨訟飾詞，殊無足採。此外，被告至「全方位電話通訊行
    」冒用甲○○名義填寫申請書及同意書申請前開ＳＩＭ卡之事實，亦據證人即台
    灣大哥大股份有限公司人員林松能於偵查中結證無訛，復有台灣大哥大股份有限
    公司行動電話服務申請書、同意書、甲○○身分證正、反面影本各一份及扣案Ｓ
    ＩＭ卡一張可證，事證明確，被告犯行均洵堪認定，應依法論科。
三、查被告為隱匿身份，出示「甲○○」之身分證，冒名申請ＳＩＭ卡並偽造署押於
    申請書及同意書上，持以向「全方位電話通訊行」行使該偽造之私文書，自足以
    生損害於甲○○及台灣大哥大股份有限公司對於電話用戶管理之正確性。核其所
    為係犯刑法第二百十六條、第二百十條之行使偽造私文書罪、第三百三十九條第
    二項之詐欺得利罪、第三百三十七條之侵占遺失物罪。被告偽造「甲○○」署押
    為偽造私文書之階段行為，應為偽造行為所吸收；偽造私文書後進而行使，偽造
    之低度行為應為行使之高度行為所吸收，均不另論罪。又被告先後於申請書及同
    意書上偽簽「甲○○」之署押完成偽造之私文書，係基於同一犯意下之接續行為
    ，僅侵害一個法益，只論以一罪。被告冒名申請ＳＩＭ卡之目的在於貪圖免費打
    行動電話，其所犯行使偽造私文書罪與詐欺得利間，有方法結果之牽連關係，應
    從一重之行使偽造私文書罪處斷。其所犯行使偽造私文書罪與侵占遺失物罪間，
    犯意各別，罪名不同，應分論併罰之。爰審酌被告之生活狀況、智識程度、犯罪
    之動機、目的、手段、一時貪欲致罹刑章，所生危害非鉅，犯罪情節尚屬輕微，
    及犯罪後尚能坦承部分犯行，態度良好，知所悔改等一切情狀，分別量處如主文
    所示之刑，罰金刑部分併諭知易服勞役之折算標準，以示懲儆。末查被告前未曾
    受有期徒刑以上刑之宣告，有臺灣高等法院被告全國前案紀錄表、臺灣高等法院
    檢察署刑案紀錄簡覆表各一份卷可稽，因一時貪欲圖便，短於思慮，致觸犯本案
    犯行，經此刑之教訓，當知所警惕，信無再犯之虞，本院認為前開對其宣告之刑
    ，以暫不執行為適當，爰均宣告緩刑三年，以啟自新。
四、扣案台灣大哥大股份有限公司行動電話服務申請書及同意書上所偽造之「甲○○
    」署押各二枚，應依刑法第二百十九條規定宣告沒收。至於扣案「甲○○」國民
    身分證一張，雖係被告供犯罪所用之物，然非被告所有，亦非屬必須沒收之物，
    本院自不得宣告沒收，附此敘明。
據上論斷，應依刑事訴訟法第二百九十九條第一項前段，刑法第二百十六條、第二百
十條、第三百三十九條第二項、第一項、第三百三十七條、第五十五條、第四十二條
第二項、第七十四條第一款、第二百十九條，罰金罰鍰提高標準條例第一條前段、第
二條，判決如主文。
本案經檢察官陳傳宗到庭執行職務
中      華      民      國    八十九    年      八      月      八      日
                                  臺灣士林地方法院刑事第二庭
                                          法  官
右正本證明與原本無異。
如不服本判決，應於判決送達後十日內，向本院提出上訴狀。
                                          書記官
中    華    民    國      八十        年              月              日


司法院資訊處製作；財團法人民間司法改革基金會備份。
